臺灣彰化地方法院民事判決　九十三年度家訴字第二號
　　原　　　告　丙○○
　　訴訟代理人　李淵源律師
　　　　　　　　甲○○
　　被　　　告　乙○○
　　訴訟代理人　楊錫楨律師
　　複　代理人　丁○○
右當事人間請求履行協議事件，於民國九十三年十一月二十三日言詞辯論終結，本院
判決如左：
    主    文
原告之訴及假執行之聲請均駁回。
訴訟費用由原告負擔。
    事實及理由
一、原告主張：
      （一）按原告與被告為兄弟，緣於民國八十五年間因兩造之父施長去世，原告
            、被告及兄長訴外人施騰芳訂定協議，約明「先父遺產埔鹽鄉○○段四
            ○七地號、地目田、面積○‧二六二二公頃，持分全部同意由乙○○一
            人繼承，於繼承辦妥同時由乙○○提出新台幣（下同）七百八十萬元整
            ，由全體繼承人等分配」「前述條件於繼承辦妥同時丙方（即乙○○）
            應同時支付該價款予全體繼承人共同分配，最遲應於八十六年一月一日
            以前支付」。
      （二）嗣後原告等兄弟均依協議出具文件由被告一人辦理繼承先父之遺產，詎
            辦妥繼承後被告卻未給付七百八十萬元予全體繼承人分配，迄至協議所
            定期限屆至之八十六年一月一日仍未依約給付，直至今日被告仍一再推
            諉，一拖再拖，為此提起本件訴訟。
      （三）「債權人基於債之關係，得向債務人請求給付」民法第一百九十九條訂
            有明文，又「數人同負一債務或有同一債權而其給付可分者，除法律另
            有規定或契約另有訂定外應各平均分擔或分受之」。本件被告依約至遲
            於八十六年一月一日前應給付七百八十萬元予全體繼承人共同分配，而
            本件被繼承人施長之繼承人共有八人，其中兩造之母施陳秀妹已死亡，
            其應分得部分仍由回歸其餘七名子女繼承，是以本件七百八十萬元應由
            兩造之兄弟姊妹共七人平均分配，每人應為一百一十一萬四千二百八十
            五元，則原告依兩造簽訂協議書自得請求被告給付一百一十一萬四千二
            百八十五元。又被告最遲應於八十六年一月一日前給付，則自八十六年
            一月二日起被告即負法定遲延利息。並聲明：（１）被告應給付原告一
            百十一萬四千二百八十五元及自八十六年一月二日起至清償日止按年息
            百分之五計算之利息。（２）原告願供擔保請准宣告假執行。
      （四）原告否認於八十六年一月一日之後，由兩造與施騰芳另行協議約定『嗣
            系爭四○七地號土地出賣後，再依該三人同意出賣時實際賣得價金由兩
            造及施騰芳各分得三分之一價金。』（下稱第二次協議）並否認兩造於
            九十一年八月間協議以系爭土地三分之一持分移轉給原告，各憑出賣系
            爭土地持分，被告無庸給付任何價金或款項給原告（下稱第三次協議）
            。
      （五）證人施騰芳於鈞院九十三年四月二十日審理時證稱：『後來被告將土地
            過戶給你們，有沒有說原來的錢要不要再給你們？沒有。』、『（原告
            將土地拿回去後，有沒有表示錢要如何處理？）我不太瞭解』、『（知
            否被告將土地過戶給原告三分之一？為何要過戶給他？有沒有聽丙○○
            說過？）知道。我是聽乙○○說的，我沒有聽過丙○○和他太太說過。
            我不知道為何要辦理過戶給他，我只聽乙○○說過。』證人施騰芳既稱
            『被告將土地過戶給原告後並沒有說原來的錢要不要再給原告』、『沒
            有聽過丙○○和他太太說過將土地過戶三分之一給原告及不知道為何要
            將土地辦理過戶給原告。』足見兩造與施騰芳間未曾作成前揭『第二次
            協議』、『第三次協議』。
      （六）證人江耀鑐於鈞院九十三年七月一日審理時證稱：『（土地過戶後，被
            告乙○○有沒有跟你說他不用再付錢給原告？）沒有。他說他要給的部
            分都給了。』、『甲○○（即原告之太太）拿印章給你時有無表示八十
            五年的協議書作廢？土地過戶後被告不用再給付錢給原告？）甲○○沒
            有講這些事。』、『（乙○○有無表示八十五年的協議書作廢？土地過
            戶後被告不用再給付錢給原告？）他沒有講作廢，只講土地還給他不必
            再付錢。』由證人江耀鑐之證詞可知兩造間既未約定八十五年八月十一
            日簽訂之協議書應予作廢亦未約定被告將系爭四○七地號土地過戶後即
            毋須再依八十五年八月十一日簽訂之協議書支付價款，從而被告自應依
            仍有效存在之上開協議書給付原告一百一十一萬四千二百八十五元。
      （七）被告雖有將土地過戶，但四一二之七地號上之建物，被告在其母親往生
            前又過戶給其母親。被告將土地過戶給原告，原告認為是單純贈與，如
            果被告認為是有條件之贈與，被告應負舉證之責，上開協議並沒有失效
            ，被告還有一筆建地沒有過戶給原告。
二、被告則以：
      （一）原告主張「八十五年間兩造父親去世，兩造與施騰芳三位兄弟於八十五
            年訂立協議書（下稱系爭第一次協議書），約定將系爭四０七地號土地
            全部由被告繼承，繼承辦妥同時由被告於八十六年一月一日以前，交付
            七百八十萬元整給全體繼承人分配，茲因被告迄今未履行前開協議，原
            告依前開協議之約定，自得請求被告按兩造父親之繼承人共七人平均分
            配（因兩造母親已死亡，其分得部分歸其他七名子女繼承）給付原告一
            百一十一萬四千二百八十五元。」云云。
      （二）民事訴訟如係由原告主張權利者，應先由原告負舉證之責，若原告先不
            能舉證，以證實自己主張之事實為真實，則被告就其抗辯事實即令不能
            舉證，或其所舉證據尚有疵累，亦應駁回原告之請求；原告於其所主張
            之起訴原因，不能為相當之證明，而被告就其抗辯事實，已有相當之反
            證者，當然駁回原告之請求（最高法院十七年度上字第九一七號、二十
            年上字第二四六六號判例參照）；和解有使當事人所拋棄之權利消滅及
            使當事人取得和解契約所訂明權利之效力，民法第七百三十七條著有明
            文；和解契約合法成立，兩造當事人即均應受該契約之拘束，縱使一造
            因而受不利益之結果，亦不得事後翻異，更就和解前之法律關係再行主
            張；和解內容，倘以他種法律關係替代原有法律關係者，則係以和解契
            約創設新法律關係，故債務人如不履行和解契約，債權人應和解創設之
            新法律關係請求履行，不得再依原有法律關係請求給付（最高法院十九
            年上字第一九六四號、八十三年台上字第六二０號判例參照）。
      （三）經查：
          １、被告依系爭第一次協議書固應將七百八十萬元於八十六年一月一日以
              前平均給付給施長之八位繼承人，然於訂立第一次協議書後，因於八
              十六年一月一日前，被告無法籌措七百八十萬元，且兩造姊妹表明放
              棄第一次協議書之分配權利（但並未向法院聲請拋棄繼承），參以母
              親於八十九年三月十三日死亡，故於八十六年一月一日之後，由兩造
              與施騰芳另行協議約定「嗣系爭四０七地號土地出賣後，再依該三人
              同意出賣時實際賣得價金由兩造及施騰芳各分得三分之一價金」（下
              稱第二次協議），故第一次協議書關於分配價金為七百八十萬元、分
              配對象為全體繼承人、給付時間為八十六年一月一日前，已由第二次
              協議變更為分配價金依系爭土地實際賣得價金、分配對象為兩造及施
              騰芳、給付時間為系爭土地出賣時，是第一次協議書之效力，已不存
              在，斯時起兩造及施騰芳受第二次協議之拘束。
          ２、然在第二次協議後，系爭土地之仲介人，雖不斷向兩造及施騰芳表明
              已有第三人願意購買，但因系爭土地仍遲遲無法依兩造及施騰芳所共
              同同意之價格出售，致系爭土地仍無法賣出，兩造及施騰芳為謀解決
              之道，乃由兩造於九十一年八月間協議以系爭土地三分之一持分移轉
              給被告，各憑出賣系爭土地持分，被告無庸給付任何價金或款項給原
              告（下稱第三次協議），作為兩造最後之協議方式，而當初土地過戶
              會辦理贈與係因代書表示以贈與的方式，可以節稅也比較好辦。至於
              施騰芳部分，仍待系爭土地出賣後再給付其應得分配價金，但於九十
              三年五月間，被告與施騰芳另行協議就施騰芳依第二次協議可得分配
              價金折價一百三十萬元，而由被告承受施騰芳前開部分之權利，該一
              百三十萬元扣除土銀貸款之本息及平時取用金額外，由被告給付三十
              萬元給施騰芳，作為被告與施騰芳最後之協議方式。既然，兩造復以
              第三次協議內容變更第二次協議內容，且被告已依約履行將系爭土地
              三分之一持分於九十三年一月八日移轉登記原告，則兩造間已無任何
              債權債務關係存在，依前開民法規定及最高法院判例，原告自不得執
              已消滅之原第一次協議書內容對被告要求給付等語資為抗辯。並聲明
              ：如主文所示。
      （四）證人施騰芳於鈞院九十三年四月二十日證稱：「（當初協議土地給被告
            ，被告要拿錢出來，之後他有沒有拿錢出來？）沒有。當時大家希望土
            地能賣到更好的價格，被告因為沒有錢，所以土地就過戶給我們。」、
            「（後來被告將土地過戶給你們，有沒有說原來的錢要不要再給你們？
            ）沒有，土地都給我們了還要錢幹什麼。」、「（土地辦理過戶，為何
            是辦理贈與？）這是代書辦的。我這個部分還在被告那裡，等他土地賣
            掉後再給我錢。」、「（當初你媽媽及姊妹是否有說不要土地？）有。
            只有一個說要六十萬。」、「（乙○○為何沒有將你的三分之一還給你
            ？賣掉以後要給你多少？）我要他賣掉之後錢再給我。不知道土地要賣
            多少錢，所以也不知道他該給我多少。」、「（原來的協議書不是有寫
            金額？）那是有賣土地才有。」、「（八十五年的協議書有無作廢？）
            協議書已經無效了，因為土地還沒有賣。」等語可知，第一次協議書已
            因兩造及施騰芳另行約定就系爭土地出賣後所得價金之權利各三分之一
            並於出賣時分配之第二次協議而失效，第二次協議復因兩造約定由被告
            移轉系爭土地三分之一持分給原告，原告不得再對被告為任何金錢請求
            之第三次協議而失效，原告自不得執已消滅之原第一次協議書內容對被
            告要求給付，實堪認定。
      （五）證人施東祥於九十三年八月二十四日證稱：「乙○○於八十七年間委託
            證人出賣系爭四０七地號土地，要將所賣得的錢分給三位兄弟，後來有
            人出價三百二十萬元，因接觸施騰芳時，其要賣四百萬元，才未成交。
            」又原告於九十三年七月一日自承：「（八十六年以後，他有沒有說不
            然將四０七地號土地出賣，然後錢由三個人分？）他本人沒有跟我說，
            但有一名土地仲介的人打電話給我表示要買土地。」、「（仲介為何要
            打電話給你？）我告訴對方土地是登記乙○○所有，如果他同意我沒有
            意見。」等語可知，在八十七年間兩造與施騰芳確實另行第二次協議約
            定「嗣系爭四０七地號土地出賣後，再依該三人同意出賣時實際賣得價
            金由兩造及施騰芳各分得三分之一價金。」之事實，否則，若未有前開
            協議時，在當時系爭四０七地號土地尚登記為被告所有之情況下，何以
            被告會向證人施東祥表示賣得土地價金要分給三兄弟，而非其本人單獨
            所有之不利於已表示？非土地登記名義人之施騰芳會表示要賣四百萬元
            ？另一名土地仲介人會打電話給非土地登記名義人之原告表示要買土地
            ？而原告又會表示如果被告同意他也沒意見，是足以證明確實存在第二
            次協議，既有第二次協議，則原告據以主張之第一次協議書當然失效。
      （六）證人江耀鑐於九十三年七月一日證稱：「（四０七地號土地被告將土地
            過戶給原告，是否是你去辦理的？）是。」、「（是誰委託你的？）他
            們私下講好，乙○○拿土地所有權狀、印章、印鑑證明到我這裡表示要
            將四０七土地過戶給丙○○，後來丙○○的太太甲○○拿丙○○的身分
            證影本及私章來給我。當時她說要辦理過戶四０七地號土地。」、「（
            乙○○有沒有說要將土地過三分之一給丙○○？）乙○○表示因為他沒
            有辦法給錢，所以將土地過戶三分之一給他哥哥。」、「（甲○○有沒
            有表示為何土地要過戶給丙○○？當時她如何說？）她也是說因為施瑞
            秋沒有給錢。她有說以前約定的事情說要給錢，結果沒給錢。」、「（
            土地過戶後，被告乙○○有沒有跟你說他不用再付錢給被告？）沒有。
            他說他要給的部分都給了。」、「（乙○○有無表示八十五年的協議書
            作廢？土地過戶後被告不用再給付錢給原告？）他沒有講作廢，只講土
            地還給他不必再付錢。」、「（甲○○為何到現在沒有跟你拿謄本？）
            不知道，辦好之後，我有打電話給她，她一直沒有回應。」又原告於九
            十三年七月一日自承：「（他是不是有將四０七地號土地的三分之一持
            分過戶給你？）有。」、「（請求提示四０七地號贈與所有權移轉契約
            書上的印章是否原告本人所有？）印章是我的。」、「（你將印章交給
            你太太之後，是否知道你太太拿去給誰辦理過戶事宜？）我只知道她拿
            去給代書辦理過戶，但不知道拿去哪裡辦理。」、「（識字否？）識字
            。」、「（有沒有付錢給代書？）沒有。」等語可知，證人江耀鑐已明
            確證稱原告委託其太太甲○○所辦理過戶之土地為系爭四０七地號土地
            ，即因兩造確實第三次協議以系爭四０七地號土地三分之一持分移轉給
            原告，各憑出賣系爭土地持分，被告無庸給付任何價金或款項給原告，
            作為兩造最後之協議方式，否則，被告亦無同時持土地所有權狀、印章
            及印鑑證明給代書江耀鑐之理，即因原告於移轉登記後再度反悔，才未
            付費給代書，且未至代書處取回土地所有權狀，此亦為原告提起本件訴
            訟之原因。
三、兩造不爭執之事實：
（一）原告與被告為兄弟，於八十五年間因兩造之父施長去世，原告、被告及兄長訴
      外人施騰芳訂定協議，約明「先父遺產埔鹽鄉○○段四○七地號、地目田、面
      積○‧二六二二公頃，持分全部同意由乙○○一人繼承，於繼承辦妥同時由乙○○提出新台幣（下同）七百八十萬元整，由全體繼承人等分配」「前述條件
      於繼承辦妥同時丙方（即乙○○）應同時支付該價款予全體繼承人共同分配，
      最遲應於八十六年一月一日以前支付」。嗣後原告等兄弟均依協議出具文件由
      被告一人辦理繼承先父之遺產，迄至協議所定期限屆至之八十六年一月一日，
      被告仍未給付七百八十萬元予全體繼承人分配。被告應給付之七百八十萬元由
      全體繼承人共同分配，而本件被繼承人施長之繼承人共有八人，其中兩造之母
      施陳秀妹已死亡，其應分得部分仍由回歸其餘七名子女繼承，是以本件七百八
      十萬元應由兩造之兄弟姊妹共七人平均分配，每人應為一百一十一萬四千二百
      八十五元。
（二）被告已將彰化縣埔鹽鄉○○段四○七地號土地之持分三分之一過戶給原告。
四、得心證之理由
 　 本件被告並不爭執兩造先前曾經訂立系爭之協議書，惟被告另外抗辯當初因為被
    告有另一筆土地要賣，但賣不出去。所以沒有錢給原告，所以問原告看是要把現
    在這筆土地過戶給他還是要等賣掉再給付他們錢，後來他們同意將土地過戶回去
    ，故先前的協議已經失效了等語。原告對於被告已將彰化縣埔鹽鄉○○段四○七
    地號土地之持分三分之一過戶給原告乙節並不爭執，惟另辯稱被告將土地過戶給
    原告，原告認為是單純贈與，如果被告認為是有條件之贈與，被告應負舉證之責
    ，上開協議並沒有失效等語，茲應審究者為被告原訂之給付義務是否因被告已將
    彰化縣埔鹽鄉○○段四○七地號土地之持分三分之一過戶給原告而消滅？
（一）查證人即兩造之兄弟施騰芳於本院九十三年四月二十日證稱：「（當初協議土
      地給被告，被告要拿錢出來，之後他有沒有拿錢出來？）沒有。當時大家希望
      土地能賣到更好的價格，被告因為沒有錢，所以土地就過戶給我們。」、「（
      後來被告將土地過戶給你們，有沒有說原來的錢要不要再給你們？）沒有，土
      地都給我們了還要錢幹什麼。」、「（土地辦理過戶，為何是辦理贈與？）這
      是代書辦的。我這個部分還在被告那裡，等他土地賣掉後再給我錢。」、「（
      當初你媽媽及姊妹是否有說不要土地？）有。只有一個說要六十萬。」、「（
      乙○○為何沒有將你的三分之一還給你？賣掉以後要給你多少？）我要他賣掉
      之後錢再給我。不知道土地要賣多少錢，所以也不知道他該給我多少。」、「
      （原來的協議書不是有寫金額？）那是有賣土地才有。」、「（八十五年的協
      議書有無作廢？）協議書已經無效了，因為土地還沒有賣。」等語。又查證人
      施東祥到庭證稱「我務農，從未仲介買賣土地。被告乙○○在八十七年時，曾
      打電話跟我說他父親過世後，有一筆坐落在埔鹽鄉○○段四○七號的土地要賣
      ，並請我幫他看看有沒有人要買。（問：當時除了乙○○之外，還有誰委託你
      買賣這筆土地？）沒有，只有乙○○。（問：他有沒有說為何要賣這筆土地？
      ）他說那塊土地三個兄弟要分很麻煩，所以要將土地賣掉，錢分一分。（問：
      如果有人跟你出價、看土地，你都通知誰？）通知乙○○，價錢我也都是跟乙○○談。土地開價四百萬元，我帶人去看後，有人出價三百二十萬元，後來乙○○在高雄的哥哥施騰芳表示土地開價太便宜，所以不願意賣。（問：為何委
      託你的人是乙○○，你要徵詢丙○○、施騰芳？）因為我與施騰芳有碰過面，
      所以我有跟他談過，他也表示土地太便宜不願意賣，也因為這樣子我就沒有再
      問丙○○了。這期間我不曾接到丙○○的電話。（問：一開始土地開價四百萬
      元是誰決定的？有沒有與丙○○聯絡過？）是施騰芳說最少也要四百萬元以上
      。丙○○人在台北我不知道他的電話，無法與他聯絡。」等語。此外，被告抗
      辯已將彰化縣埔鹽鄉○○段四○七地號土地之持分『三分之一』過戶給原告乙
      節，亦有被告提出之土地登記簿影本一件、土地登記謄本影本二件、地政規費
      徵收聯單影本二件、土地所有權狀影本四件、土地增值稅不課徵證明書影本一
      件、贈與稅不計入贈與總額證明書一件為證，且原告對被告所提出之上開證物
      亦不爭執。查兩造所訂立之協議書一開始原本係訂立被告應提出七百八十萬供
      全體繼承人分配，而當時之繼承除兩造及施騰芳外，尚有兩造之母親及四名姐
      妹，故每人之應繼分為八分之一，若被告要賣土地給全體繼承人分，所得之金
      錢亦是八個人分配，然證人施東詳證稱被告當時委託其賣土地時說那塊土地『
      三個兄弟』要分很麻煩，所以要將土地賣掉等語，且被告過戶給原告土地之持
      分亦為『三分之一』，足見被告抗辯被告無法籌措七百八十萬元，且兩造姊妹
      表明放棄第一次協議書之分配權利，參以母親於八十九年三月十三日死亡，故
      於八十六年一月一日之後，由兩造與施騰芳另行協議約定「嗣系爭四０七地號
      土地出賣後，再依該三人同意出賣時實際賣得價金由兩造及施騰芳各分得三分
      之一價金」（下稱第二次協議），故第一次協議書關於分配價金為七百八十萬
      元、分配對象為全體繼承人、給付時間為八十六年一月一日前，已由第二次協
      議變更為分配價金依系爭土地實際賣得價金、分配對象為兩造及施騰芳、給付
      時間為系爭土地出賣時，是第一次協議書之效力，已不存在，斯時起兩造及施
      騰芳受第二次協議之拘束等語應可採信。雖原告抗辯證人施騰芳於鈞院九十三
      年四月二十日審理時證稱：『後來被告將土地過戶給你們，有沒有說原來的錢
      要不要再給你們？沒有。』、『（原告將土地拿回去後，有沒有表示錢要如何
      處理？）我不太瞭解』、『（知否被告將土地過戶給原告三分之一？為何要過
      戶給他？有沒有聽丙○○說過？）知道。我是聽乙○○說的，我沒有聽過丙○○和他太太說過。我不知道為何要辦理過戶給他，我只聽乙○○說過。』證人
      施騰芳既稱『被告將土地過戶給原告後並沒有說原來的錢要不要再給原告』、
      『沒有聽過丙○○和他太太說過將土地過戶三分之一給原告及不知道為何要將
      土地辦理過戶給原告。』足見兩造與施騰芳間未曾作成前揭『第二次協議』、
      『第三次協議』等語。然查，被告沒有對證人施騰芳講過前開話語，並不能反
      證被告將來除將土地過戶給原告及施騰芳外，尚須給付原訂協議書所訂之金額
      ，且亦不能反證證明兩造間並無第二次協議之存在，故原告此部分抗辯本院認
      尚屬無據。雖原告又抗辯上開協議並沒有失效，被告還有一筆建地沒有過戶給
      原告，被告四一二之七地號上之建物，被告在其母親往生前又過戶給其母親等
      語。然查，觀諸兩造原先約定之協議書，其內容第二條雖約定「埔鹽鄉○○段
      四一二之七地號，地目建，面積０．０三六四公頃持分全部願隨第一條之承受
      人（即被告）繼承，並供家母居住之用，且不得出售他人」，然查，上開契約
      書之內容並未約定被告須將埔鹽鄉○○段四一二之七地號之持分過戶給原告，
      且亦未約定被告若將該筆土地出售給他人，被告須負何種損害賠之責，況且依
      上開協議書之內容觀之，禁止被告將埔鹽鄉○○段四一二之七地號之土地出售
      他人，顯係為保障兩造之母親可以安心居住，惟查，依卷附之土地登記簿謄本
      ，被告將埔鹽鄉○○段四一二之七地號之土地所過戶之對象即為兩造之母親，
      對於兩造之母親更有保障，又何來原告所謂被告還有一筆建地沒有過戶給原告
      之說，故原告此部分之主張，亦顯然無據。
（二）又查，證人江耀鑐於本院九十三年七月一日審理時證稱：「（四０七地號土地
      被告將土地過戶給原告，是否是你去辦理的？）是。」、「（是誰委託你的？
      ）他們私下講好，乙○○拿土地所有權狀、印章、印鑑證明到我這裡表示要將
      四０七土地過戶給丙○○，後來丙○○的太太甲○○拿丙○○的身分證影本及
      私章來給我。當時她說要辦理過戶四０七地號土地。」、「（乙○○有沒有說
      要將土地過三分之一給丙○○？）乙○○表示因為他沒有辦法給錢，所以將土
      地過戶三分之一給他哥哥。」、「（甲○○有沒有表示為何土地要過戶給丙○○？當時她如何說？）她也是說因為乙○○沒有給錢。她有說以前約定的事情
      說要給錢，結果沒給錢。」、「（土地過戶後，被告乙○○有沒有跟你說他不
      用再付錢給被告？）沒有。他說他要給的部分都給了。」、「（乙○○有無表
      示八十五年的協議書作廢？土地過戶後被告不用再給付錢給原告？）他沒有講
      作廢，只講土地還給他不必再付錢。」等語。又原告於九十三年七月一日自承
      ：「（他是不是有將四０七地號土地的三分之一持分過戶給你？）有。」、「
      （請求提示四０七地號贈與所有權移轉契約書上的印章是否原告本人所有？）
      印章是我的。」、「（你將印章交給你太太之後，是否知道你太太拿去給誰辦
      理過戶事宜？）我只知道她拿去給代書辦理過戶，但不知道拿去哪裡辦理。」
      、「（識字否？）識字。」等語可知，足見被告抗辯在第二次協議後，系爭土
      地之仲介人，雖不斷向兩造及施騰芳表明已有第三人願意購買，但因系爭土地
      仍遲遲因價格問題無法出售，兩造及施騰芳為謀解決之道，乃由兩造於九十一
      年八月間協議以系爭土地三分之一持分移轉給被告，各憑出賣系爭土地持分，
      被告無庸給付任何價金或款項給原告（下稱第三次協議），作為兩造最後之協
      議方式等語，應堪採信。
（三）雖原告否認兩造間有第三次協議存在，並辯稱由證人施騰芳及江耀鑐之證詞可
      以證明兩造間並無第二次及第三次協議存在，且被告將土地過戶給原告，原告
      認為是單純贈與，如果被告認為是有條件之贈與，被告應負舉證之責等語。然
      查，原告僅以證人施騰芳及江耀鑐二人消極地未聽被告說兩造間之契約關係應
      如何處理，即推論認為兩造原訂之契約內容效力仍屬存在，本院認尚屬無據。
      又查，依據被告所提出之土地登記謄本，被告將埔鹽鄉○○段四○七號的土地
      過戶給原告時，登記之原因雖登記為『贈與』，惟按二親等以內親屬間財產之
      買賣，以贈與論。但能提出已支付價款之確實證明，且該已支付之價款非由出
      賣人貸與或提供擔保向他人借得者，不在此限，遺產及贈與稅法第五條第六款
      定有明文。而證人江耀鑐到庭亦證稱（問：土地為何要辦理贈與？）因為丙○○、乙○○是兄弟屬二親等，沒有實際上之金錢給付，所以就直接辦贈與」等
      語，足見兩造間因屬二親等關係，且被告因沒錢給付原告，故兩造另協議被告
      另外過戶上開土地給原告，被告即毋須再按原訂契約給原告金錢，原告亦確實
      未另外給付金錢給被告，故於過戶時始辦理贈與。至原告雖辯稱兩造間僅是單
      純地贈與等語，惟查，被告既已沒錢給付原告，豈有可能願意單純地贈與原告
      土地三分之一後，另外再給付原告金錢？且被告若單純地贈與原告土地，表示
      兩造兄弟感情甚篤，原告又豈可能對被告興訟？故原告表示兩造間僅是單純地
      贈與等語，顯與常情有違，自應由原告負舉證之責，惟原告迄今亦未能舉證兩
      造間僅是單純地贈與，故本院認原告此部分主張顯然不足採信。
（四）縱上所述，本件被告雖未依兩造最初剛開始訂立之協議書給付原告金錢，惟查
      ，兩造事後既曾經因被告沒有錢給付，而重新約定由被告出賣埔鹽鄉○○段四
      ０七地號之土地後，再依出賣價格之三分之一給付原告金錢，嗣又因埔鹽鄉○○段四０七地號之土地賣不出去，兩造又另行約定由被告將埔鹽鄉○○段四０
      七地號之土地之三分之一過戶給原告以代替原先之約定，且被告實際上亦已將
      系爭四０七地號土地持分之三分之一過戶予原告完畢，則被告已履行其給付義
      務完畢，從而原告再持原先已失效之協議請求被告給付原告一百十一萬四千二
      百八十五元及自八十六年一月二日起至清償日止按年息百分之五計算之利息，
      本院認無理由，應予駁回。又原告受敗訴判決，其假執行之聲請即失所依據，
      應併予駁回。
五、訴訟費用負擔之依據：民事訴訟法第七十八條。
中　　　華　　　民　　　國　　九十三　　年　　十一　　　月　　　三十　　日
                                  台灣彰化地方法院家事法庭
                                      法　　　官　詹秀錦
右為正本係照原本作成。
如對本判決上訴，應於判決送達後二十日內向本院提出上訴狀。
                                      法院書記官　楊美芳
中　　　華　　　民　　　國　　九十三　　年　　十二　　　月　　　二　　　日
